【裁判字號】    98,易,1236
【裁判日期】    990129
【裁判案由】    竊盜
【裁判全文】
臺灣高雄地方法院刑事判決              98年度易字第1236號
公  訴  人  臺灣高雄地方法院檢察署檢察官
被      告  丙○○
上列被告因竊盜案件，經檢察官提起公訴（98年度偵字第22424
號），本院判決如下：
    主  文
丙○○犯踰越門扇竊盜未遂罪，處有期徒刑伍月，如易科罰金，
以新臺幣壹仟元折算壹日。
    事  實
一、丙○○基於意圖為自己不法所有之竊盜犯意，於民國98年7
    月27日下午4 時許，徒手推動乙○○位於高雄縣大樹鄉○○
    村○○路15號住處之上鎖木門，待推至木門之門腳移位（尚
    未達毀損之程度）而出現容得其進出之空隙後，乃踰越該門
    扇空隙而爬入屋內搜尋財物，惟因未尋得有價值之財物而不
    遂。嗣於同日下午4 時50分許，其爬出屋外蹲坐於門檻上，
    正將木門門腳推回以掩飾該處已遭他人侵入之際，為自外返
    家之乙○○發覺而報警逮獲。
二、案經高雄縣政府警察局仁武分局報告臺灣高雄地方法院檢察
    署檢察官偵查起訴。
    理  由
一、程序部分：
    被告丙○○對檢察官所舉本判決所列之書面及言詞供述證據
    ，於準備程序均同意作為證據（見本院審易卷第17頁），本
    院審酌該等書面、言詞證據作成時之情況，認為適當，依刑
    事訴訟法第159 條之5 第1 項、第2 項之規定，本判決所列
    之書面、言詞供述證據，均有證據能力。
二、認定犯罪事實所憑之證據及理由：
  (一)訊據被告矢口否認上開竊盜犯行，辯稱：當天伊係要去找久
    未聯絡之友人蔡美麗，伊先敲門，當時沒有人應門，門突然
    間移動出現縫細，伊的手卡在門縫中，乙○○回來見狀就去
    報警云云。
  (二)惟查，被告上開犯罪事實，業據證人即告訴人乙○○證稱：
    98年7 月27日下午4 時50分許伊回家拿東西時，發現多了一
    台摩托車，伊住處木門鎖著，不過門腳有被打開，被告坐在
    木門的門檻上，一隻手夾在門縫裡，身體側面對著門縫，感
    覺像是要把門拉回來。被告見伊就說她是來找人的，找錯人
    了，並跪在地上求伊饒恕等語（見本院易字卷第17頁～第19
    頁），核其上開所述與警方據報後前往乙○○住處拍攝「木
    門門腳移位照片」顯示之現場情狀相符（見偵卷第15頁～第
    17 頁 ）。本院審酌證人乙○○與被告素昧平生，乙○○於
    本院審理中並一再表明被告如確有悔悟，便不再追究之意（
    見本院易字卷第18頁、第20頁），當無虛捏其所親見之現場
    情事以構陷被告之理，是證人上開證述應可採信。至被告已
    否進入告訴人上開住處一節，參酌照片所示現場門腳位移狀
    態已約略可容一般體型之成年女性出入，被告既已費力將木
    門推至可容其進出之空隙，當無猶在門外停留之理，再參以
    告訴人上開住處僅有其與丈夫同住，當日出門前其並曾拖過
    地板，惟屋內卻留有女性腳印一情，亦經其證述在卷（見本
    院易字卷第18頁），可徵被告當日應已進入告訴人上開住處
    。況衡以經驗法則，被告以手伸入木門門扇因而卡在門縫中
    ，亦非一般自外將木門推開會有之動作，其將手伸入木門門
    扇之行為，毋寧可認係將木門回推歸位之舉措，是證人乙○
    ○證稱：被告一隻手夾在門縫裡，身體側面對著門縫，感覺
    像是要把門拉回來等語，亦屬有據。
  (三)綜合上開事證，足認被告已進入告訴人住處，兼衡以被告與
    乙○○素不相識，亦無仇怨，卻趁其住處空無一人之際侵入
    ，合理推斷被告主觀上應係基於意圖為自己不法所有之竊盜
    犯意。證人乙○○亦證稱：當日房間的門均有上鎖，腳印的
    位置大約是在客廳，屋內一目瞭然並無有價值之財物，電視
    、冰箱也都是舊的，伊並無何財物損失等語（見本院易字卷
    第18頁～第19頁），顯見被告係以不破壞乙○○住處門扇之
    方式，而將上鎖之木門門腳推開，進而爬越門扇進入屋內，
    在搜尋未見有價值之財物後，便蹲坐屋外門檻上，以手伸入
    門扇縫隙欲將木門推回歸位，試圖掩飾該處已遭他人侵入一
    事，被告辯稱伊並未侵入屋內竊盜云云，實非可採。
  (四)被告雖另辯稱伊前往乙○○住處係為拜訪久未聯絡之友人蔡
    美麗云云，惟乙○○住處木門已懸掛紅色塑膠繩鎖，有現場
    照片附卷可證（見偵卷第16頁～第17頁），往來路人皆得輕
    易查知該處住戶均已外出，被告亦自稱敲門後未有人應門，
    於此情形下，縱有「蔡美麗」此人，亦顯已外出，被告竟仍
    施力推開木門門腳，顯意在闖空門而非拜訪友人，其上開所
    辯亦難採憑。
  (五)縱上所述，本件被告踰越門扇竊盜犯行，事證明確，應予依
    法論科。
三、論罪科刑：
    按毀壞或踰越門扇、牆垣或其他安全設備而犯竊盜者，應成
    立加重竊盜罪，刑法第321 條第1 項第2 款定有明文。又刑
    法第321 條第1 項第2 款將「門扇」、「牆垣」、「其他安
    全設備」並列，則所謂「門扇」專指門戶大門而言，應屬狹
    義，即指分隔住宅或建築物內外之間出入口大門而言（臺灣
    高等法院暨所屬法院72年度法律座談會參照）。經查被告乃
    徒手推開告訴人住處木門，以至門腳往內位移後，踰越門扇
    空隙而爬入其內搜尋財物，已認定如前，是核被告丙○○所
    為，係犯刑法第321 條第1 項第2 款踰越門扇竊盜未遂罪，
    公訴人疏未慮及被告係以踰越告訴人住處門扇之方式進入行
    竊，符合刑法第321 條第1 項第2 款所列之加重要件，僅論
    被告以刑法第320 條第1 項、第3 項普通竊盜未遂罪，尚有
    未合，惟二者社會事實同一，本院在依法告知罪名後（見本
    院審易卷第15頁、易字卷第16頁），自應變更起訴法條予以
    審理。又被告已著手竊盜行為之實施，惟未生竊取財物得手
    之結果，其犯罪尚屬未遂，爰依刑法第25條第2 項之規定，
    按既遂罪減輕其刑。爰審酌被告前於80年間已有數次竊盜前
    科，有臺灣高等法院被告前案紀錄表1 份在卷可按（見本院
    易字卷第6 頁～第7 頁），猶不思記取教訓，未循正當途逕
    賺取所需，竟以踰越門扇之方式進入他人住宅竊取財物，犯
    罪所生危害非輕等一切情狀，酌情量處如主文所示之刑，並
    考量本件被告無業、家庭經濟狀況貧寒（此參見警卷調查筆
    錄受詢問人欄即明），諭知以新臺幣1,000 元折算1 日為易
    科罰金之折算標準，以示懲儆。
據上論斷，應依刑事訴訟法第299 條第1 項前段、第300 條，刑
法第321 條第1 項第2 款、第2 項、第25條第2 項、第41條第1
項前段，刑法施行法第1 條之1 第1 項、第2 項前段，判決如主
文。
本案經檢察官甲○○到庭執行職務。
中    華    民    國    99    年     1    月    29    日
                  刑事第十八庭  法  官    王  琁
上正本證明與原本無異
如不服本判決應於收受判決後10日內向本院提出上訴書狀，並應
敘述具體理由。其未敘述上訴理由者，應於上訴期間屆滿後20日
內向本院補提理由書(均須按他造當事人之人數附繕本)「切勿逕
送上級法院」。
中    華    民    國   99    年    1      月    29    日
                                書記官   黃國忠
附錄本判決論罪之法條：
中華民國刑法第321條
（加重竊盜罪）
犯竊盜罪而有左列情形之一者，處 6 月以上、 5 年以下有期徒
刑：
一、於夜間侵入住宅或有人居住之建築物、船艦或隱匿其內而犯
    之者。
二、毀越門扇、牆垣或其他安全設備而犯之者。
三、攜帶兇器而犯之者。
四、結夥三人以上而犯之者。
五、乘火災、水災或其他災害之際而犯之者。
六、在車站或埠頭而犯之者。
前項之未遂犯罰之。

司法院資訊處製作；財團法人民間司法改革基金會備份。
